臺灣桃園地方法院刑事判決　　　　　　　110年度訴字第401號
公　訴　人　臺灣桃園地方檢察署檢察官
被　　　告　林伯軒


選任辯護人　許哲銓律師
　　　　　　李瑀律師
上列被告因違反毒品危害防制條例案件，經檢察官提起公訴（11
0 年度偵字第6871號），本院判決如下：
    主  文
林伯軒共同販賣第三級毒品，未遂，處有期徒刑壹年拾月。緩刑
參年，緩刑期間付保護管束，並應於本判決確定之日起貳年內，
向檢察官指定之政府機關、政府機構、行政法人、社區或其他符
合公益目的之機構或團體，提供貳佰小時之義務勞務。
扣案如附表一、附表二編號2、3所示之物均沒收。
    事  實
一、林伯軒明知4-甲基甲基卡西酮為毒品危害防制條例第2 條第
    2 項第3 款所列管之第三級毒品，未經許可，不得非法持有
    、販賣，竟為供己施用，於民國110 年1 月1 日某時，在不
    詳地點，向真實姓名年籍不詳、綽號「阿飛」之人購入如附
    表一所示含第三級毒品4-甲基甲基卡西酮成分之毒品咖啡包
    （下稱毒品咖啡包）10包而持有之，後因有資金需求，遂於
    110 年2 月1 日某時，向「阿飛」請求退貨以取回購入前開
    毒品咖啡包之價金，惟遭「阿飛」拒絕，然「阿飛」同意提
    供其用以與購毒者聯絡之手機與林伯軒，供林伯軒於購毒者
    撥打該手機門號或以手機內之通訊軟體聯絡購買毒品時，由
    林伯軒前往與買家交易，藉此方式使林伯軒得將前開毒品咖
    啡包變現換取現金，林伯軒為籌取資金遂同意，而與「阿飛
    」共同基於販賣第三級毒品以牟利之犯意聯絡，由「阿飛」
    先交付扣案如附表二編號2 、3 之手機與林伯軒，俟桃園市
    政府警察局中壢分局警員因另案查獲「阿飛」曾向他人傳送
    毒品廣告簡訊，且以如附表二編號2 所示之手機門號000000
    0000號作為毒品交易聯絡專線之情事，而於110 年2 月1 日
    下午5 時許，警員將0000000000之號碼加入通訊軟體微信好
    友，並喬裝購毒者以通訊軟體微信與當時持有如附表二編號
    2 所示手機之林伯軒聯絡交易毒品，嗣雙方約定在桃園市中
    壢區白馬莊77號前進行買賣，於110 年2 月1 日下午6 時25
    分許，林伯軒駕駛車牌號碼000-0000號自用小客車前往前開
    約定地點，並與喬裝購毒者之警員議定以新臺幣（下同）2,
    500 元之價格購買扣案如附表一所示毒品咖啡包之其中5 包
    ，於林伯軒交付前開5 包毒品咖啡包與喬裝警員並收取2,50
    0 元之價金之際，喬裝警員見時機成熟遂表明身分並當場逮
    捕林伯軒，且扣得如附表一所示約定交易之毒品咖啡包5 包
    及另外由林伯軒攜往現場之毒品咖啡包5 包共計10包毒品咖
    啡包與如附表二編號2 、3 所示之手機2 支，林伯軒因未能
    完成第三級毒品交易而未遂（該2,500 元毒品價金，則已返
    還警員）。
二、案經桃園市政府警察局中壢分局報告臺灣桃園地方檢察署檢
    察官偵查起訴。
    理  由
壹、程序部分
    按除法律另有規定外，實施刑事訴訟程序之公務員因違背法
    定程序取得之證據，其有無證據能力之認定，應審酌人權保
    障及公共利益之均衡維護；又被告以外之人於審判外之陳述
    ，雖不符合同法第159 條之1 至第159 條之4 之規定，但經
    當事人於審判程序同意作為證據，法院審酌該言詞陳述或書
    面陳述作成時之情況，認為適當者，亦得為證據；當事人、
    代理人或辯護人於法院調查證據時，知有第159 條第1 項不
    得為證據之情形，而未於言詞辯論終結前聲明異議者，視為
    有前項之同意，刑事訴訟法第158 條之4 、第159 條之5 分
    別定有明文。本判決下列所引用之各項供述證據，被告林伯
    軒、辯護人同意或不爭執各該證據之證據能力，且當事人、
    辯護人均未於本院言詞辯論終結前聲明異議（見訴字卷第11
    6 頁、第201 至210 頁），本院審酌此等證據資料取得及製
    作時之情況，尚無違法不當及證明力明顯過低之瑕疵，以之
    作為證據應屬適當；另本判決後述所引之各項非供述證據，
    無證據證明係實施刑事訴訟程序之公務員以不法方式所取得
    ，且亦無證據證明係非真實，復均與本件待證事實具有關聯
    性，是依刑事訴訟法第158 條之4 之反面解釋，當有證據能
    力；又前開供述與非供述證據復經本院於審理期日中合法調
    查，自均得為本案證據使用。
貳、實體部分
一、認定事實所憑之證據及理由：
  ㈠上揭犯罪事實，業據被告於本院羈押訊問、準備、審理程序
    坦承不諱（見訴字卷第24至28頁、第117 頁、第201 、208
    頁），核與證人即本案承辦警員尤瑞勳、王孟彥於偵查中之
    證述（見偵字卷第157 、158 頁）及偵查、審理中出具職務
    報告描述（見偵字卷第33至35頁、本院訴字卷第171 頁、第
    189 頁）本案查獲經過乙節均相符，並有桃園市政府警察局
    中壢分局搜索扣押筆錄、扣押物品目錄表（見偵字卷第45至
    49頁、第53至57頁）、刑案照片黏貼紀錄表、手機通聯記錄
    黏貼（見偵字卷第61至78頁）、桃園市政府警察局中壢分局
    （隊）真實姓名與尿液、毒品編號對照表（見偵字卷第79頁
    ）、車輛詳細資料報表（見偵字卷第91頁）、臺北榮民總醫
    院110 年3 月19日北榮毒鑑字第C0000000-Q號毒品純度鑑定
    書、110 年2 月5 日北榮毒鑑字第C0000000號毒品成份鑑定
    書（見偵字第191 頁、訴字卷第69頁）、桃園市政府警察局
    中壢分局110 年9 月22日中警分刑字第11000580361 號函暨
    職務報告、刑案相片黏貼表、本院110 年10月4 日辦理刑事
    案件電話查詢紀錄表、桃園市政府警察局中壢分局110 年10
    月27日中警分刑字第1100069421號函暨職務報告（見訴字卷
    第169 至177 頁、第181 頁、第185 至195 頁）等件在卷可
    稽，復有如附表一、附表二編號2 、3 所示之物扣案可憑，
    而附表一所示之咖啡包10包，經送鑑驗，其內容物檢出含第
    三級毒品4-甲基甲基卡西酮成分，有前開臺北榮民總醫院鑑
    定書2 份在卷可考（見偵字第191 頁、訴字卷第69頁），足
    認被告上開關於其著手實行販賣第三級毒品行為未遂之任意
    性自白與事實相符，堪予採信。
  ㈡又毒品之價格不低，取得不易，且販賣毒品係政府嚴予查緝
    之不法行為，又屬重罪，凡為販賣之不法行為者，若無利可
    圖，應無甘冒被查緝法辦重刑之危險，而以原本或賠本價格
    販售之理，況被告亦供承：伊打算以1 包500 元之價格販賣
    扣案之毒品咖啡包，這樣不會虧錢，反而有賺等語（見訴字
    卷第27頁），是被告就本案交易獲有價差利益，則其主觀上
    具有從中獲利之營利意圖，至為灼然。
  ㈢按共同實行犯罪行為之人，在共同意思聯絡範圍以內，各自
    分擔犯罪行為之一部，相互利用他人之行為，以達其犯罪之
    目的，故非僅就其自己實施之行為負其責任，於他共同正犯
    所實行犯罪行為發生之結果，亦應共同負責。乃因共同正犯
    之各行為人間已形成一個犯罪共同體，彼此已有相互利用之
    認識，並以其行為互為補充，以完成共同之犯罪目的。故就
    各共犯所實行之行為，在犯意聯絡之範圍內，對於他共同正
    犯所實行之全部行為，亦應共同負責，此即所謂「一部行為
    全部責任」之法理（最高法院109 年度台上字第1334號判決
    意旨參照）。經查，「阿飛」原即有發送販賣毒品咖啡包廣
    告簡訊予購毒者之行為，為警偵辦另案而查悉，並開啟本案
    誘捕偵查，嗣被告與其毒品上游「阿飛」謀議，由「阿飛」
    提供銷售毒品使用之聯絡手機，供被告利用「阿飛」銷售毒
    品之管道將原持有之毒品咖啡包變現以換取現金，若無「阿
    飛」提供該手機供被告與購毒者聯絡，被告亦無法販賣毒品
    ，是客觀上「阿飛」對被告本案犯行具有不可或缺之地位，
    而從被告利用「阿飛」所提供既有之販賣毒品管道為本案犯
    行，欲將原持有如附表一所示之毒品變現，亦徵被告就此部
    分具有與「阿飛」共同販賣毒品之意思聯絡，則被告與「阿
    飛」就被告本案犯行為共同正犯，自無疑義。
  ㈣綜上所述，本案事證明確，被告犯行堪以認定，應依法論罪
    科刑。
二、論罪科刑：
  ㈠按「誘捕偵查」在實務運作上一般區分為兩種類型，即「創
    造犯意型之誘捕偵查」與「提供機會型之誘捕偵查」；前者
    ，亦稱「陷害教唆」，指該行為人原不具犯罪之故意，純因
    司法警察之設計教唆，始萌生犯意，進而實施犯罪構成要件
    之行為者。「陷害教唆」係司法警察以引誘或教唆犯罪之不
    正當手段，使原無犯罪故意之人因而萌生犯意而實施犯罪行
    為，再進而蒐集其犯罪之證據而予以逮捕偵辦；縱其目的係
    在於查緝犯罪，但其手段顯然違反憲法對於基本人權之保障
    ，且已逾越偵查犯罪之必要程度，對於公共利益之維護並無
    意義，向為法所不許。後者，係指行為人原本即有犯罪之意
    思，偵查人員僅係提供機會讓其犯罪，於其犯罪時予以逮捕
    而言，亦稱為「釣魚偵查」，因行為人本即有犯罪之故意，
    雖與該行為人交涉之偵查機關所屬人員或其合作者，實際上
    並無使犯罪完成之真意，但該行為人應成立未遂犯（最高法
    院110 年度台上字第5054號判決意旨參照）。經查，被告於
    喬裝購毒者之警員與其聯絡前，已有將原持有之毒品咖啡包
    變現換取現金之計畫，已如前述，則被告本已有販賣第三級
    毒品之犯意，警員僅係以引誘之方式使被告暴露犯罪事證，
    乃機會提供型之合法誘捕行為，與犯意誘發型之陷害教唆有
    別，而被告向喬裝警員兜售毒品咖啡包，自已著手販賣第三
    級毒品行為之實行，僅因喬裝警員自始無購買毒品咖啡包之
    真意，故事實上不能完成犯行而止於未遂。是核被告所為，
    係犯毒品危害防制條例第4 條第6 項、第3 項之販賣第三級
    毒品未遂罪。被告意圖販賣而持有第三級毒品之低度行為，
    為其嗣後著手販賣之高度行為吸收，不另論罪。
  ㈡被告就本案犯行，與「阿飛」具有犯意聯絡與行為分擔，為
    共同正犯。
  ㈢被告客觀上已著手販賣第三級毒品行為之實行，僅因喬裝購
    毒者之警員自始無購買毒品之真意，故未能完成毒品交易而
    不遂，為未遂犯，應依刑法第25條第2 項之規定減輕其刑。
  ㈣按毒品危害防制條例第17條第2 項規定：「犯第4 條至第8
    條之罪於偵查及歷次審判中均自白者，減輕其刑。」被告就
    本案販賣第三級毒品犯行，於警詢、偵訊及本院審理中均供
    認其有販賣第三級毒品之行為（見偵字卷第21至31頁、第15
    9 、160 頁、訴字卷第24至28頁、第117 頁、第201 、208
    頁），爰依毒品危害防制條第17條第2 項規定減輕其刑，並
    依法遞減之。
  ㈤至辯護人請求再依刑法第59條規定酌減被告之刑等語。惟按
    刑法第59條規定之酌量減輕其刑，必須犯罪另有特殊之原因
    與環境，在客觀上足以引起一般同情，認為即使予以宣告法
    定最低度刑，猶嫌過重者，始有其適用。此所謂法定最低度
    刑，固包括法定最低本刑；惟遇有其他法定減輕之事由者，
    則應係指適用其他法定減輕事由減輕其刑後之最低度刑而言
    。倘被告別有法定減輕事由者，應先適用法定減輕事由減輕
    其刑後，猶認其犯罪之情狀顯可憫恕，即使科以該減輕後之
    最低度刑仍嫌過重者，始得適用刑法第59條規定酌量減輕其
    刑（最高法院102 年度台上字第2503號判決意旨參照）。查
    毒品直接戕害施用者之身心健康，並危害社會治安甚鉅，是
    政府嚴予查禁販賣毒品行為，然被告仍僅為牟取個人利益，
    無視法令禁制，率為販賣第三級毒品犯行，犯罪情節已非輕
    ，而被告經依上開規定遞減其刑後，其刑度相較原本之法定
    刑，已減輕甚多，客觀上已再無量處最低度刑猶嫌過重而情
    堪憫恕之情形，依前揭說明，自不得再依刑法第59條規定酌
    減其刑。辯護人上開主張，自屬無據。
  ㈥爰以行為人之責任為基礎，審酌政府對於毒品之危害廣為宣
    導，且一再重申禁絕毒品之刑事政策，被告對此不可能不知
    ，而其行為時正值青年，本有相當能力賺取金錢，僅因有資
    金需求，竟無視政府嚴厲查緝毒品禁令，企圖藉由販賣毒品
    籌取現金，所為造成毒品擴散流通之風險，並對於社會秩序
    形成潛在危險，自應予非難；然考量被告本案販賣毒品之次
    數僅1 次、對象僅1 人，且所販賣之毒品數量與能獲取之利
    益均非多，又未完成交易即遭警員及時查獲，毒品尚未流入
    市面，是被告行為所造成之危害程度相對較輕；復參酌被告
    犯後坦承犯行，態度良好；兼衡其無前科紀錄之素行、犯罪
    之動機、目的與其自陳高中畢業之教育程度、目前有工作、
    家庭經濟狀況普通、與父母同住之生活狀況（見偵字卷第21
    頁、訴字卷第28頁）等一切情狀，量處如主文所示之刑。
  ㈦查被告未曾因故意犯罪受有期徒刑以上刑之宣告，有臺灣高
    等法院被告前案紀錄表附卷可參，其素行良好，又其行為時
    年紀尚輕，僅因有資金需求而欲將原持有之毒品變現換取現
    金，並無長期販售毒品之意，故其雖一時失慮致罹刑章，然
    犯後坦承犯罪，已見悔意，現又有正當工作，本院審酌上情
    ，認被告經此偵審程序，當知所警惕，而無再犯之虞，所宣
    告之刑以暫不執行為適當，爰依刑法第74條第1 項第1 款規
    定，宣告如主文所示之緩刑期間，以啟自新。又本院為加強
    被告之價值觀念，使其於緩刑期內均能遵守法令、避免再度
    犯罪，爰依刑法第74條第2 項第5 款規定，諭知應於本判決
    確定之日起2 年內，向檢察官指定之政府機關、政府機構、
    行政法人、社區或其他符合公益目的之機構或團體，提供20
    0 小時之義務勞務；及依刑法第93條第1 項第2 款之規定，
    併諭知被告於緩刑期間付保護管束。又如有違反上述負擔情
    節重大者，依刑法第75條之1 第1 項第4 款規定，得為撤銷
    緩刑之宣告，併此敘明。
三、沒收：
  ㈠按毒品危害防制條例第18條第1 項後段應沒入銷燬之毒品，
    指查獲施用或持有之第三、四級毒品而言。倘係查獲製造、
    運輸、販賣、意圖販賣而持有、以非法方法使人施用、引誘
    他人施用或轉讓第三、四級毒品，既屬同條例相關法條明文
    規定處罰之犯罪行為，即非該條項應依行政程序沒入銷燬之
    範圍。又同條例第19條第1 項所定供犯罪所用或因犯罪所得
    之物，係指犯第4 條至第9 條、第12條、第13條或第14條第
    1 項、第2 項之罪所用之物，不包括毒品本身在內，是尚不
    得援用此項規定為第三、四級毒品之沒收依據。再同條例對
    於查獲之製造、運輸、販賣、意圖販賣而持有、以非法方法
    使人施用、引誘他人施用及轉讓第三、四級毒品之沒收，並
    無特別規定，如其行為已構成犯罪，則該毒品即屬不受法律
    保護之違禁物，應回歸刑法之適用，依刑法第38條第1 項之
    規定沒收之，始為適法（最高法院109 年度台上字第1301號
    判決意旨參照）。查扣案如附表一所示之咖啡包10包，經鑑
    驗後，檢出含第三級毒品4-甲基甲基卡西酮成分，且前開咖
    啡包非被告單純施用或持有之毒品，而係用以販賣，均已說
    明如前，自均屬違禁物，且不問屬於犯罪行為人與否，均應
    依刑法第38條第1 項規定宣告沒收。又盛裝前開毒品之包裝
    袋，均沾附有毒品殘渣，依現行技術客觀難以完全析離，且
    無析離之實益與必要，是應整體視為毒品，併予諭知沒收或
    沒收銷燬，至因鑑驗用罄之毒品，既已滅失，自無庸宣告沒
    收，附此敘明。
  ㈡按犯第4 條至第9 條、第12條、第13條或第14條第1 項、第
    2 項之罪者，其供犯罪所用之物，不問屬於犯罪行為人與否
    ，均沒收之，毒品危害防制條例第19條第1 項定有明文。查
    扣案如附表二編號2 、3 所示之手機，為「阿飛」所交付供
    被告與購毒者聯繫使用，且被告亦有持附表二編號2 所示之
    手機與喬裝警員聯繫本案毒品交易事宜，此經被告供承在卷
    （見訴字卷第117 頁），並有桃園市政府警察局中壢分局11
    0 年9 月22日中警分刑字第11000580361 號函暨職務報告、
    刑案相片黏貼表各1 份在卷可憑（見訴字卷第169 至177 頁
    ），是前開手機不問屬於被告與否，均應依毒品危害防制條
    例第19條第1 項規定宣告沒收。
  ㈢至扣案如附表二編號1 所示之手機，被告稱為其私人使用，
    未用於本案犯罪（見訴字卷第117 頁），又無積極證據顯示
    與被告本案犯行有所關聯，自無從宣告沒收；另未扣案之車
    牌號碼000-0000號自用小客車，僅係被告前往毒品交易現場
    單純代步之工具，而非專供其販賣毒品所用之交通工具，亦
    不予宣告沒收（最高法院108 年度第4 次刑事庭會議決議意
    旨參照）。
據上論斷，應依刑事訴訟法第299 條第1 項前段，毒品危害防制
條例第4 條第6 項、第3 項、第17條第2 項、第19條第1 項，刑
法第11條、第28條、第25條第2 項、第38條第1 項、第74條第1
項第1 款、第2 項第5 款、第93條第1 項第2 款，判決如主文。
本案經檢察官林穎慶提起公訴，檢察官高玉奇到庭執行職務。
中    華    民    國   110    年    11    月    26    日
                  刑事第十三庭  審判長法  官  潘怡華
                                      法  官  王兆琳
                                      法  官  郭鍵融
以上正本證明與原本無異。
如不服本判決應於收受判決後20日內向本院提出上訴書狀，並應
敘述具體理由。其未敘述上訴理由者，應於上訴期間屆滿後20日
內向本院補提理由書(均須按他造當事人之人數附繕本)「切勿逕
送上級法院」。
                                      書記官  李佳玲
中    華    民    國   110    年    11    月    26    日
附錄論罪科刑法條：
毒品危害防制條例第4 條：
製造、運輸、販賣第一級毒品者，處死刑或無期徒刑；處無期徒
刑者，得併科新臺幣3,000 萬元以下罰金。
製造、運輸、販賣第二級毒品者，處無期徒刑或10年以上有期徒
刑，得併科新臺幣1,500 萬元以下罰金。
製造、運輸、販賣第三級毒品者，處7 年以上有期徒刑，得併科
新臺幣1,000 萬元以下罰金。
製造、運輸、販賣第四級毒品者，處5 年以上12年以下有期徒刑
，得併科新臺幣500 萬元以下罰金。
製造、運輸、販賣專供製造或施用毒品之器具者，處1 年以上7
年以下有期徒刑，得併科新臺幣150 萬元以下罰金。
前五項之未遂犯罰之。
　
附表一：
┌───────┬─────────┬───────────┐
│品名與數量    │鑑驗結果          │備註                  │
├───────┼─────────┼───────────┤
│毒品咖啡包10包│含第三級毒品4-甲基│⒈驗前含袋毛重合計63.6│
│              │甲基卡西酮成分    │  272 公克。          │
│              │                  │⒉驗前淨重合計52.4987 │
│              │                  │  公克。              │
│              │                  │⒊取驗鑑驗0.5855公克；│
│              │                  │  驗餘淨重合計51.9132 │
│              │                  │  公克。              │
│              │                  │⒋含第三級毒品4-甲基甲│
│              │                  │  基卡西酮成分之純度為│
│              │                  │  0.33%。             │
│              │                  │⒌含第三級毒品4-甲基甲│
│              │                  │  基卡西酮成分之純質淨│
│              │                  │  重合計0.1732公克。  │
└───────┴─────────┴───────────┘
附表二：
┌──┬────────┬─────────────┐
│編號│ 品名與數量     │備註                      │
├──┼────────┼─────────────┤
│ 1  │IPhone手機1 支（│⒈SIM卡門號：0000000000號 │
│    │含SIM 卡1 張）  │⒉IMEI：000000000000000   │
├──┼────────┼─────────────┤
│ 2  │IPhone手機1 支（│⒈SIM 卡門號：0000000000號│
│    │含SIM 卡1 張）  │⒉IMEI：000000000000000   │
│    │                │⒊貼有「朋友」標籤紙。    │
├──┼────────┼─────────────┤
│ 3  │IPhone手機1支   │⒈貼有「工具機」標籤紙。  │
└──┴────────┴─────────────┘